【裁判字號】    97,訴,672
【裁判日期】    970522
【裁判案由】    毒品危害防制條例
【裁判全文】
臺灣高雄地方法院刑事判決               97年度訴字第672號
公  訴  人  臺灣臺南地方法院檢察署檢察官
被      告  甲○○
                    （現另案於台灣高雄第二監獄執行）
上列被告因毒品危害防制條例案件，經臺灣臺南地方法院檢察署
檢察官向臺灣臺南地方法院提起公訴（96年度毒偵字第2918號）
，該院受理後（96年度訴字第1556號），判決管轄錯誤，移送本
院審理，本院以簡式審判程序判決如下：
    主  文
甲○○施用第一級毒品，處有期徒刑捌月，減為有期徒刑肆月，
如易科罰金，以新台幣壹仟元折算壹日，扣案第一級毒品海洛因
壹小包（驗前淨重零點壹伍肆公克、驗後淨重零點壹貳公克），
沒收銷燬之。
    事  實
一、甲○○前因施用毒品案件，經本院以89年度毒聲字第8979號
    裁定送觀察、勒戒後，因認有繼續施用毒品傾向，再經本院
    以89年度毒聲字第10143 號裁定送強制戒治，以90年度毒聲
    字第4162號裁定停止戒治，所餘戒治期間付保護管束，於民
    國90年12月14日保護管束期滿，視為執行完畢，並經臺灣高
    雄地方法院檢察署檢察官以91年度戒毒偵字第2 號為不起訴
    處分確定；又分別於92年10月間、94年6 月間，因施用毒品
    案件，分經本院以94年度訴緝字第91號判處應執行有期徒刑
    10月確定，及臺灣高等法院臺南分院以96年度上訴字第737
    號判處有期徒刑8 月，減為有期徒刑4 月確定。詎仍不知戒
    除毒癮，於前述90年12月14日強制戒治執行完畢後，5 年內
    再屢犯施用毒品罪，分別經法院判決有罪確定，復基於施用
    第一級毒品海洛因之犯意，於96年2 月2 日晚間8 時許，在
    高雄市○○路某加油站內，以捲煙方式，施用第一級毒品海
    洛因1 次。嗣因另案遭通緝，為警於同年月3 日晚間6 時40
    分許，在高雄市○鎮區○○路與漁港路口攔檢查獲，並扣得
    海洛因1 小包（驗前淨重0.154 公克、驗後淨重0.12公克）
    ，經採尿送驗結果呈嗎啡陽性反應，而查悉上情。
二、案經高雄市政府警察局三民第一分局報請臺灣高雄地方法院
    檢察署呈請臺灣高等法院檢察署檢察長令轉臺灣臺南地方法
    院檢察署檢察官偵查起訴後，由臺灣臺南地方法院判決移送
    本院審理。
    理  由
一、被告甲○○所犯係死刑、無期徒刑、最輕本刑為3 年以上有
    期徒刑以外之罪，其於準備程序中就前揭被訴事實為有罪之
    陳述，經受命法官告知簡式審判程序之旨，並聽取其與公訴
    人之意見後，本院合議庭認為適宜由受命法官獨任進行簡式
    審判程序，爰依刑事訴訟法第273 條之1 第1 項規定，裁定
    由受命法官獨任進行審判程序，合先敘明。
二、上開犯罪事實，業據被告於本院審理中坦承不諱，且被告為
    警查獲所採之尿液，經送驗結果，確呈嗎啡陽性反應，有高
    雄市立凱旋醫院96年2 月12日編號A00000000 號濫用藥物尿
    液檢驗報告、尿液送驗編號與真實姓名對照表各1 紙附卷可
    稽；又扣得被告持有疑似海洛因粉末1 小包（驗前淨重0.15
    4 公克、驗後淨重0.12公克），經送上開醫院檢驗後，確含
    有第一級毒品海洛因成分，有卷附該醫院96年3 月4 日高市
    凱醫驗字第3524號濫用藥物成品檢驗鑑定書1 紙可佐，足徵
    被告之自白與事實相符，堪以採信。是本案事證明確，被告
    施用第一級毒品海洛因之犯行，洵堪認定。
三、按毒品危害防制條例前於92年7 月9 日修正公布，自93年1
    月9 日施行，觀之該條例第20條、第23條之立法理由，修正
    後毒品危害防制條例就施用毒品者，只於「初犯」及「5 年
    後再犯」二種情形，有其追訴條件之限制，即須於初犯經觀
    察、勒戒或強制戒治釋放後，5 年內均無施用毒品之行為，
    始能認其前所實施之觀察、勒戒或強制戒治已足遮斷毒癮，
    而得於5 年後再犯時，再予適用初犯之規定，重行觀察、勒
    戒等程序。倘5 年內已經再犯，被依法追訴處罰，縱其第3
    次（或第3 次以上）施用毒品之時間在初犯釋放5 年以後，
    即與「5 年後再犯」之情形有別，且因已於「5 年內再犯」
    ，顯見其再犯率甚高，原實施觀察、勒戒或強制戒治，已無
    法收其實效，而無5 年戒斷期之存在，自無再經觀察、勒戒
    及強制戒治之必要，應得逕行追訴處罰（最高法院95年台上
    字第1071號判決參照）。經查：被告前因施用毒品案件，經
    如前揭事實欄所載，於90年12月14日停止戒治付保護管束期
    滿後，5 年內再屢犯施用毒品罪，分別經本院94年度訴緝字
    第91號、臺灣高等法院臺南分院96年度上訴字第737 號判決
    有罪確定等情，有臺灣高等法院被告前案紀錄表1 份在卷可
    憑，是依上開說明，被告於前述強制戒治執行完畢後5 年內
    ，再屢犯施用毒品罪，經法院判決有罪確定後，復犯本件施
    用第一級毒品海洛因犯行，本件犯行距其前強制戒治雖逾5
    年，惟核與毒品危害防制條例第20條第3 項所定「5 年後再
    犯」之立法意旨不符，仍應予追訴、處罰。
四、核被告所為，係犯毒品危害防制條例第10條第1 項之施用第
    一級毒品海洛因罪。被告持有第一級毒品海洛因之低度行為
    ，為其施用之高度行為所吸收，不另論罪。爰審酌被告屢犯
    施用毒品之罪，足見其戒絕毒癮之意志不堅，本不宜寬貸，
    惟念其犯後坦承犯行，態度良好，及施用毒品乃戕害自身健
    康，尚未直接危害他人，反社會性不高等一切情狀，量處如
    主文所示之刑，以資懲儆。又被告犯罪時間在96年4 月24日
    之前，合於減刑條件，爰併依中華民國九十六年罪犯減刑條
    例第2 條第1 項第3 款之規定，減其宣告刑，並諭知易科罰
    金之折算標準。扣案疑似海洛因粉末1 小包，經鑑定確含海
    洛因成分，業如前述，其包裝袋，因與其上殘留之毒品難以
    析離，均應依毒品危害防制條例第18條第1 項前段規定，宣
    告沒收銷燬之；至送鑑耗用之海洛因既已滅失，自無庸再予
    宣告沒收銷燬。
據上論斷，應依刑事訴訟法第299 條第1 項前段、第273 條之1
第1 項，毒品危害防制條例第10條第1 項、第18條第1 項前段，
中華民國九十六年罪犯減刑條例第2 條第1 項第3 款、第7 條、
第9 條，刑法第41條第1 項前段，判決如主文。
本案經檢察官曾靖雅到庭執行職務。
中    華    民    國    97    年    5     月    22    日
                  刑事第十六庭  法  官  周宛瑩
以上正本證明與原本無異。
如不服本判決，應於判決送達後10日內，向本院提出上訴狀。
中    華    民    國    97    年    5     月    22    日
                                書記官  彭帥雄
附錄論罪法條：
毒品危害防制條例第10條
施用第一級毒品者，處6 月以上5 年以下有期徒刑。
施用第二級毒品者，處3 年以下有期徒刑。


司法院資訊處製作；財團法人民間司法改革基金會備份。
